【裁判字號】    95,訴,3091
【裁判日期】    951229
【裁判案由】    搶奪等
【裁判全文】
臺灣臺中地方法院刑事判決              95年度訴字第3091號
公  訴  人  臺灣臺中地方法院檢察署檢察官
被      告  乙○○
選任辯護人  陳武璋律師
            陳慧芬律師
上列被告因搶奪等案件，經檢察官提起公訴（95年度偵字第2094
1號），本院判決如下：
    主    文
乙○○犯搶奪罪，處有期徒刑陸月，如易科罰金，以新台幣壹仟
元折算壹日。緩刑參年。
被訴傷害部分公訴不受理。
    犯罪事實及理由
壹、有罪部分
一、乙○○與戊○○（另行審結）於民國（下同）95年9 月15日
    13時許，在台中市某處卡拉OK店內，與戊○○一同飲用高梁
    酒後（酒精濃度達0.72mg／l ），於同日17時30分許，搭乘
    戊○○駕駛之IME- 213號重型機車，行經台中市○○路與漢
    口路口附近慢車道時，因不滿駕駛9U-109號客運小巴士之甲○○對其按鳴喇叭，憤而拍打小巴士，並將甲○○拉下車，
    與戊○○共同基於傷害之犯意聯絡，在乙○○與甲○○拉扯
    時，由戊○○持其所有之安全帽毆打甲○○頭部等處，致甲○○受有頭部挫傷伴隨2X3 公分血腫、右手拇指挫傷、右膝
    3X2公分挫傷、左膝1X1公分挫傷2 處之傷害。乙○○與甲○○拉扯時，另基於意圖為自己不法所有之犯意，乘甲○○與
    其拉扯不及防備之際，用力拉扯甲○○所有戴於手腕上之手
    錶【約值新台幣（下同）1000元】，致錶帶金屬扣環斷裂而
    得手，隨即放入自己之褲子口袋內，並坐上戊○○所駕駛已
    發動之機車後座欲離去，甲○○隨即上前自乙○○後面以手
    勒住其脖子欲將之拉下機車，因乙○○反抗，2 人因而跌倒
    在地，甲○○起身後，將乙○○拖行至快車道與慢車道中間
    之分隔島上，見前方適有執勤之警員丁○○，立即大聲求救
    ，經警處理始悉上情。
二、按現行刑事訴訟法為保障被告之反對詰問權，排除具有虛偽
    危險性之傳聞證據，以求實體真實之發見，於該法第159 條
    第1 項明定被告以外之人於審判外之言詞或書面陳述，除法
    律有規定者外，不得作為證據。而刑事訴訟法第159條之1至
    159條之4有傳聞法則之例外規定，且被告以外之人於審判外
    之陳述，雖不符前4 條之規定，而經當事人於審判程序同意
    作為證據，法院審酌該言詞陳述或書面陳述作成時之情況，
    認為適當者，亦得為證據；當事人、代理人或辯護人於法院
    調查證據時，知有第159條第1項不得為證據之情形，而未於
    言詞辯論終結前聲明異議者，視為有前項之同意，刑事訴訟
    法第159條之5定有明文。本件檢察官、被告並未就被告以外
    之人於審判外之陳述有所爭執，且迄於言詞辯論終結前，均
    未主張有刑事訴訟法第159條第1項不得為證據之情形，是應
    認已同意作為證據，且經本院審酌後，認無不適當之情形，
    應認均有證據能力，合先敘明。
三、訊據被告乙○○固坦承於上開時、地與告訴人甲○○發生扭
    打，並取走告訴人之手錶，惟矢口否認有何犯行，辯稱：伊
    因拍打告訴人之車子，伊在停紅燈時，告訴人從面勒住伊的
    脖子，把伊拉下機車，2 人發生扭打，在扭打過程中，告訴
    人之手錶掉在地上，伊見警察過來，才拾起手錶向警察表明
    要對告訴人提出傷害告訴，警察叫伊把手錶帶回警局，伊才
    先放在口袋云云；辯護人則以：告訴人手錶之錶帶因與被告
    拉扯、毆打而斷裂掉落，被告於混亂中持有，縱有不法所有
    之意圖，係犯侵占遺失物罪，若被告有搶奪之不法所有犯意
    ，應取告訴人之錢財或其他有價值之物，告訴人之手錶既非
    新錶，亦非名錶，告訴人指稱約值1000元，且案發當時係下
    班、放學之際，人車往來眾多，殊難想像被告主觀上有不法
    所有之意圖存在，又被告如有意搶奪，一取得手錶應立即逃
    離現場，惟被告仍與告訴人在現場爭執，直到警方到來，並
    拿出手錶交予警方，向警方再三表示手錶是為了證明其與告
    訴人有爭執，被告遭告訴人勒住脖子，為掙脫而不小心順勢
    扯下告訴人之手錶，客觀上並非乘告訴人不及抗拒而奪取手
    錶，事後並將手錶交出，並無搶奪、侵占手錶之犯行云云置
    辯。經查：
  (一)證人丁○○即在現場處理之警員於本院審理時結證稱：伊當
    時見到3名男子在慢車道中拉扯，其中1名男子呼喊救命，伊
    上前，呼喊救命之男子向伊表示另2名男子打他，其中1個還
    搶走他手上戴的手錶，伊將3人叫到路邊，詢問是否有搶走
    被害人手錶之事，被告坦承有拿被害人手錶，放在褲子口袋
    ，並表示與被害人發生爭執，被害人不讓他走，才強行拿走
    告訴人之手錶，要作為證據，當時沒有看到被告身上有傷，
    有聞到很濃之酒味，回警局有對之進行酒測，在現場伊叫被
    告將手錶拿出來，但被告不願意，直到派出所時，被告才拿
    出來，伊在處理時，戊○○想要騎機車載被告離去，伊就攔
    住並喝令他們不能離去，並請同仁前來支援，他們3 人就由
    支援之同仁以巡邏車載回派出所，在派出所被告拿出手錶時
    ，印象中沒有看到有金屬扣環，在現場被告意識很清楚，可
    以與伊對答，只是動作遲鈍，被告於現場並未表示要控告告
    訴人，在警局也只說與告訴人發生行車糾紛，告訴人在現場
    請伊幫忙要回手錶，但被告不願意等語（見本院卷第77- 80
    頁）。且被告經警帶回派出所進行酒測，酒精濃度達0.72mg
    ／l ，有該酒精測試紙附卷足憑（見警卷第25頁），則被告
    於案發之前有飲酒，且於警員處理時，仍試圖與戊○○騎車
    離開，復未向警員表明要對告訴人提出傷害告訴，並拒絕警
    員所為交還手錶予告訴人之要求等事實，堪以認定。
  (二)證人甲○○即告訴人於本院審理時結證稱：被告拉伊之領帶
    將伊拉下車，作勢要打伊，伊用手擋，2 人互相以手抓對方
    的手，伊戴手錶之左手，為被告以右手抓住，被告以手指頭
    摳住伊的錶帶，伊告訴被告不要扯伊之手錶，待伊說完，被
    告即將錶帶扯掉，金屬扣環斷裂，手錶拿在手上，將伊的手
    撥開，並說「好了，這樣就好了」，隨即轉頭走向由戊○○
    所騎發動中的機車，並坐上機車，伊一回神，就上前從後面
    用手勒住被告的脖子，將被告拉下機車，因被告反抗，2 人
    就跌倒，伊起身後將被告半拉半拖到快車道與慢車道中間之
    分隔島，並向前方執勤之警員求救，在被告剛坐上機車時，
    伊有叫被告歸還手錶，被告回以「怎樣」，當時伊車上之乘
    客將近20人，警員過來時，伊向之表示被打，東西被搶走等
    語（見本院卷第74- 75頁）。又被告業已賠償證人甲○○16
    萬元，並與之和解，有和解書在卷可按（見本院卷60頁），
    且證人甲○○於偵訊時亦為相同之證述（見偵查卷第25頁）
    ，而告訴人於案發前並未飲酒，有其酒精測試值在卷可參（
    見警卷第26頁），是其證言應與事實相符而值採信，則被告
    係於拉扯中，故意用力扯下證人甲○○之手錶，取得手錶後
    ，立即坐上戊○○之機車欲離開，因證人甲○○上前將被告
    拉下，並向前方執勤之警員求救，經警員協助，才阻止被告
    離開現場之事實，洵堪認定。
  (三)被告雖辯稱：告訴人在伊停紅燈時，將伊自機車拉下，2 人
    才發生扭打云云，惟案發當時係下班尖峰時間，告訴人係小
    型客運車駕駛，車上並有乘客20人左右，業據證人甲○○證
    述明確（見本院卷74- 75頁），復有現場照片在卷可稽（見
    警卷第36頁），告訴人於執行駕駛業務過程中，遭被告拍打
    車子，即置車上近20名乘客於不顧，憤而下車將被告拉下機
    車，實與常情有違，而不足採。被告另以：在現場主動欲將
    手錶交予警員，並表示要對告訴人提出告訴，欲以手錶作為
    證據，但警員叫伊帶回警局云云置辯，然被告與告訴人扭打
    時，摳住告訴人之手錶，經告訴人告誡不要取走手錶時，仍
    故意用力拉扯手錶，致錶帶金屬扣環斷裂而取走手錶，且於
    取走後立即坐上已發動中之機車欲離去，告訴人適時上開將
    之拉下機車，並報請警員處理，被告仍欲與戊○○騎機車離
    去，經警攔阻始未離去，復未向處理之警員表明要對告訴人
    提出傷害告訴，經警員要求取出手錶交還告訴人時，仍置之
    不理，已詳如上述，是其上開所辯，顯係卸責之詞，不足採
    信，其有不法所有之意圖甚明。
  (四)綜上所述，被告所為之辯解，顯與事實不符，不足採信，此
    外，復有贓物認領保管單及手錶照片在卷足稽（見警卷第32
    頁、第37頁），本件事證明確，被告犯行堪以認定。
  (五)被告聲請調取案發路口之監視錄影帶，證明其係遭告訴人拉
    下機車，因本件事證已明，而無調查之必要，併予敘明。
四、核被告所為，係犯刑法第325條第1項之搶奪罪。爰審酌被告
    無不良素行，有臺灣高等法院被告前案紀錄表在卷足憑，被
    告犯罪之動機、目的、手段、所生之危害，及犯罪後雖否認
    犯行，惟業已被害人和解，賠償被害人等一切情狀，量處如
    主文所示之刑，並諭知易科罰金之折算標準。末查，被告前
    未曾受有期徒刑以上刑之宣告，有上開紀錄表可參，其經此
    教訓，當知警惕而無再犯之虞，本院綜核各情，所宣告之刑
    ，認以暫不執行為適當，併予宣告緩刑3年，以啟自新。
貳、公訴不受理部分
一、按告訴乃論之罪，其告訴經撤回者，應諭知不受理之判決，
    此為刑事訴訟法第303條第3款所明定。
二、本件被告經檢察官以刑法第277條第1項之傷害罪提起公訴，
    依照同法第287 條前段規定係屬告訴乃論之罪，茲經告訴人
    於第一審辯論終結前具狀撤回告訴，依上開說明，應諭知不
    受理之判決。
據上論斷，應依刑事訴訟法第299條第1項前段、第303條第3款，
刑法第325條第1項、第41條第1項前段、第74條第1項第1款，判
決如主文。
本案經檢察官丙○○到庭執行職務
中    華    民    國    95    年    12    月    29    日
                  刑事第二庭  審判長法  官  林清鈞
                                    法  官  郭書豪
                                    法  官  林慧英
上正本證明與原本無異。
如不服本判決，應於送達後10日內向本院提出上訴狀（須附繕本
），上訴於臺灣高等法院臺中分院。
                                    書記官  廖碩薇
中    華    民    國    95    年    12    月    29    日
附錄論罪科刑法條
刑法第325條
意圖為自己或第三人不法之所有，而搶奪他人之動產者，處6 月
以上5年以下有期徒刑。
因而致人於死者，處無期徒刑或7 年以上有期徒刑，致重傷者，
處3年以上10年以下有期徒刑。
第1項之未遂犯罰之。


司法院資訊處製作；財團法人民間司法改革基金會備份。
